臺灣新竹地方法院交通事件裁定　　　　　　　　　　九十二年度交聲字第一五三號
　　原處分機關　交通部公路總局新竹區監理所
　　異　議　人
　　即受處分人　甲○○
右列受處分人因違反道路交通管理處罰條例案件，對於交通部公路總局新竹區監理所
九十二年八月七日所為之處分（竹監自字第裁五○─ＡＢＶ九０八二三三號）聲明異
議，本院裁定如左：
    主  文
原處分撤銷。
甲○○不罰。
    理  由
一、按認定受處分人違規之事實，應依證據認定之，無證據不得推定其違規事實，道
    路交通管理處罰條例第八十九條準用刑事訴訟法第一百五十四條定有明文。次按
    事實之認定，應憑證據，如未能發現相當證據，或證據不足以證明，自不能以推
    測或擬制之方法，以為裁判基礎、又認定不利於被告之事實，須依積極證據，苟
    積極證據不足為不利於被告事實之認定時，即應為有利於被告之認定，更不必有
    何有利之證據，最高法院四十年度台上字第八六號、三十年度上字第八一六號判
    例可資參照。
二、原處分機關處分意旨略以：
    受處分人即異議人甲○○於九十一年三月十六日十七時二十分許，駕駛七Ｃ─一
    四八八號自小客車，在台北市○○路為台北市政府警察局中正第二分局交通分隊
    攔檢，發覺異議人使用之駕駛執照已經逾期，經警掣製第ＡＢＶ九０八二三三號
    違反道路交通管理事件通知單舉發，並當場代為保管已經逾期之駕駛執照一枚，
    舉發通知單由異議人當場簽收，後該案舉發單位移由原處分機關，經查核異議人
    之駕駛執照早因其於八十八年十二月二十九日駕駛ＤＶ－八九八五號自小客車經
    國道公路第六隊攔檢填單舉發隧道內雙白實線任意變換車道，由原處分機關裁決
    ，異議人收受裁決後未依裁決至原處分機關處結或提起聲明異議，原處分機關遂
    依該裁決書處罰主文易處吊銷並逕行註銷其駕駛執照，故本件異議人應係使用註
    銷之駕駛執照駕車，原處分機關爰依道路交通管理處罰條例第二十一條第一項第
    六款之規定，裁處異議人罰鍰新台幣（下同）一萬二千元。
三、異議意旨略以：
    異議人服務於新竹市泰威食品有限公司，擔任業務人員，平日工作及生活之範圍
    均在新竹縣市區域，此有泰威食品有限公司登記資料及受處分人工作出勤表影本
    可證。而裁決書所載七Ｃ─一四八八號自小客車更非受處分人所有，違規地點亦
    非受處分人平日活動之範圍，本件顯係本人身分證件遭歹徒冒用所致等語。
四、經查：
（一）原處分機關九十二年十一月二十一日竹監字第０九二００一七四０一號函所附
      之附件一，固為本件違規時地之實際行為人遭警當場代為保管之汽車駕駛執照
      影本，但異議人卻可於本院庭訊時當庭提出另一份汽車駕駛執照正本，以供本
      院查考，而二份汽車駕駛執照，除血型、管轄編號及照片不同外其餘均一致，
      惟異議人本人提出之汽車駕駛執照正本其上之鋼印或梅花印皆完整無缺，且無
      任何換貼照片或偽造變造之痕跡，則異議人本人提出之汽車駕駛執照正本，已
      堪確信並非偽造或變造之證件。其次，前述附件一之汽車駕駛執照影本，經本
      院當庭與異議人本人比對，且與異議人提出為其所有之國民身分證正本、汽車
      駕駛執照正本、機車駕駛執照正本等逐一勘驗結果，異議人本人提出之右開證
      件正本，其上照片均與異議人本人神貌相當，但前述附件一上面之照片，不論
      從臉形、眉眼、鼻形或下巴等各項特徵，以肉眼即可辨認出並非異議人本人。
      再者，經本院提示前開附件一之汽車駕駛執照影本予異議人，異議人迅速明快
      地辨識出照片所示之人係其堂哥乙○○，並表示其約五十一或五十二年次人（
      見本院九十三年一月二十九日訊問筆錄），而經本院查閱法務部戶役政連結作
      業系統，全國確有一位五十二年七月二十九日出生、身分證統一編號：Ｚ00
      0000000號、名為乙○○之男性，經再以此年籍字號查詢臺灣高等法院
      被告全國前案紀錄表，該名為乙○○之人於九十一年三月間因執行流氓感訓處
      分、詐欺等案件遭本院通緝中，衡情度理，該名為乙○○之人確實極有可能於
      通緝期間持偽造或變造之汽車駕駛執照駕車，以免為警攔檢時遭人查覺其具有
      通緝犯之身分。綜上，堪信異議人之汽車駕駛執照應有遭人偽造或變造而冒用
      之虞甚明。
（二）再將異議人本人於庭訊時之二十次簽名（見九十三年一月二十日訊問筆錄），
      與台北市政府警察局第ＡＢＶ九０八二三三號違反道路交通管理事件通知單上
      實際違規行為人之當場簽名比對，以肉眼觀之，不論筆順、字體、捺撇、勾勒
      ，均有明顯之差異，顯非為同一人所為，益證九十一年三月十六日十七時二十
      分許，駕駛七Ｃ─一四八八號自小客車，在台北市○○路為台北市政府警察局
      中正第二分局交通分隊攔檢之人，應另有其人。
（三）綜上所述，本件異議人之駕駛執照應係遭他人偽造或變造而予冒用，此外，復
      查無其他積極證據足以證明異議人有原處分機關所認定之上開違反道路交通管
      理處罰條例情事，揆諸前揭法條規定及判例意旨，自應作對異議人有利之認定
      。從而，原處分機關依違反道路交通管理處罰條例第二十一條第一項第六款之
      規定，裁處異議人罰鍰一萬二千元，自難認為允當，應認異議人之異議有理由
      ，爰撤銷原處分，並另為異議人不罰之諭知。
五、據上論斷，應依道路交通案件處理辦法第二十條，裁定如主文。
中      華      民      國    九十三    年      一      月     三十     日
                                    臺灣新竹地方法院交通法庭
                                        法  官  李珮瑜
右正本證明與原本無異。
如不服本裁定，應於裁定送達後五日內向本院提出抗告狀。
                                        書記官  龔紀亞
中      華      民      國    九十三    年      一      月     三十     日
